【裁判字號】    95,上訴,2714
【裁判日期】    951228
【裁判案由】    毒品危害防制條例
【裁判全文】
臺灣高等法院臺中分院刑事判決        95年度上訴字第2714號
上  訴  人  臺灣臺中地方法院檢察署檢察官
被      告  甲○○
                    （另案於臺灣臺中監獄執行中）
上列上訴人因被告毒品危害防制條例案件，不服臺灣臺中地方法
院中華民國95年10月11日第一審判決（起訴案號：臺灣臺中地方
法院檢察署95年度毒偵字第2482號），提起上訴，本院判決如下
：
      主  文
上訴駁回。
      事  實
 一、甲○○因施用毒品案件，經臺灣臺中地方法院裁定送強制
     戒治，並於民國91年9月9日保護管束期滿而執行完畢釋放
     。其後又因施用毒品案件，經臺灣臺中地方法院判處有期
     徒刑6月確定，於94年10月12日執行完畢。詎甲○○仍不知
     悔改，又基於概括犯意，自95年5月10日另案非法施用毒品
     宣判後，至同年月11日起，至同年5月25日早上某時止，在
     臺中市○區○○路187號住處，每隔3、4日，以針筒注射毒
     品海洛因之方式，連續施用第一級毒品海洛因多次；復自
     95年5月11日起，迄至同年5月24日早上某時許，在上揭住
     處，每日以將甲基安非他命置於玻璃吸食器內燃燒加熱產
     生燻煙再吸食該燻煙之方式，連續施用第二級毒品甲基安
     非他命多次，嗣於95年5月25日17時許，為警在臺中市○區
     ○○路與崇德路口查獲，並扣得第一級毒品海洛因1包（驗
     餘淨重0.28公克、包裝重0.31公克，外包裝因與毒品海洛
     因相結合無從分離而應視為毒品）。
 二、案經臺中市警察局第二分局報告臺灣臺中地方法院檢察署
     檢察官偵查起訴。
         理   由
 一、訊據被告甲○○對於上揭犯行坦承不諱，並有詮昕科技股份
     有限公司出具尿液檢驗報告書、扣押物品目錄表各1份在卷
     可稽，且扣案疑似海洛因之白粉經送鑑定後，確含有海洛
     因成分，有法務部調查局民國95年6月19日調科壹字第12
     0018123號鑑定通知書一份在卷可稽，又有海洛因1包扣案
     可佐，足徵被告之自白與事實相符。再被告前因施用毒品
     案件，經臺灣臺中地方法院裁定送強制戒治，並於91年9月
     9日保護管束期滿而執行完畢釋放，此有臺灣高等法院被告
     全國前案紀錄表各一份在卷可參。綜上，本件事證明確，
     被告上開施用毒品之犯行，應堪認定，應依法論科。
二、按被告行為後，刑法及刑法施行法業於94年2月2日總統令公
    布修正，於95年7月1日施行（下稱新刑法，修正前刑法下稱
    舊刑法），參酌最高法院95年5月23日刑事庭第八次會議決
    議，新刑法第2條第1項之規定，係規範行為後法律變更所生
    新舊法律比較適用之準據法，於新刑法施行後，應適用新刑
    法第2條第1項之規定，為「從舊從輕」之比較。另於比較時
    應就罪刑有關之共犯、未遂犯、想像競合犯、牽連犯、連續
    犯、結合犯，以及累犯加重、自首減輕暨其他法定加減原因
    （如身分加減）與加減比例等一切情形，本於統一性及整體
    性原則，綜其全部罪刑之結果而為比較。本案涉及法律變更
    之部分，比較如下：
(一)、被告之犯行，因行為後新法業已刪除連續犯之規定，此刪除
    雖非犯罪構成要件之變更，但顯已影響行為人刑罰之法律效
    果，自屬法律有變更，依新法第2條第1項規定，比較新、舊
    法結果，仍應適用舊法論以連續犯，較有利於被告。
(二)、修正前刑法第51條規定：「數罪併罰，分別宣告其罪之刑，
    依左列各款定其應執行者：」其中第5款規定：「宣告多數
    有期徒刑者，於各刑中之最長期以上，各刑合併之刑期以下
    ，定其刑期。但不得逾20年。」修正後刑法第51條第5款規
    定：「宣告多數有期徒刑者，於各刑中之最長期以上，各刑
    合併之刑期以下，定其刑期。但不得逾30年。」比較結果，
    修正後刑法並非較有利於行為人。
(三)、本案涉及法律變更之部分經上開比較新舊刑法之規定，以舊
    刑法有利於被告，依新刑法第2條第1項前段規定，自應適用
    最有利於被告之舊刑法。
三、查海洛因、甲基安非他命分別係毒品危害防制條例第2條第
    2項第1款、第2款所規定之第一級、第二級毒品。被告於前
    案經強制戒治完畢釋放後，5年內再行施用第一級毒品海洛
    因及第二級毒品甲基安非他命之行為，核係犯同條例第10
    條第1項之施用第一級毒品罪、第10條第2項之施用第二級毒
    品罪。其持有毒品之行為，意在供己施用，故持有之低度行
    為，應為施用之高度行為所吸收，均不另論罪。被告先後多
    次施用第一級毒品海洛因及第二級毒品甲基安非他命之犯行
    ，均分別時間緊接，且觸犯構成要件相同之罪，顯均係基於
    概括犯意反覆為之，揆諸前段說明，應依修正前刑法第56
    條連續犯之規定，分別論以一罪，並均加重其刑。又被告曾
    因施用毒品案件，經臺灣臺中地方法院判處有期徒刑6月確
    定，於94年10月12日執行完畢。此有台灣高等法院被告前案
    紀錄表乙紙附卷可稽，茲於5年以內再故意犯本件有期徒刑
    以上之罪，不論依修正前之刑法第47條，或修正後之刑法第
    47條第1項之規定，均構成累犯，對被告而言並無有利或不
    利之情形，自不生新舊法比較之問題，應逕依修正前之刑法
    第47條，論以累犯，分別遞加加重。被告所犯上開連續施用
    第一級毒品罪及連續施用第二級毒品罪之間，犯意各別，行
    為互殊，應予分論併罰。扣案之第一級毒品海洛因壹包（驗
    餘淨重零點貳捌公克、包裝重零點壹公克，外包裝因與毒
    品海洛因相結合無從分離而應視為毒品），沒收銷燬之。本
    院審酌被告施用毒品之動機、目的，不知戒除毒癮，足見其
    自制能力尚有未足，有接受相當期間監禁教化之必要，以促
    其及早矯正吸毒惡習，其犯罪手段僅係戕害自己之身心、施
    用毒品次數、時間及犯罪後坦承犯行之態度等一切情狀，乃
    原審適毒品危害防制條例第10條第1項、第2項、18條第1項
    前段、23條第2項，刑法第2條第1項前段、第11條前段、（
    修正前）第56條、（修正前）第47條、（修正前）第51條第
    5款，分別量處如主文所示之刑暨定其應執行刑。核其認事
    用法均無違誤，量刑亦稱妥適。公訴人上訴意旨指訴併案部
    分與被告上開所犯係屬「集合犯」，為本院所不採取（理由
    詳如後述），本件上訴人提起上訴，難認有理由，本件判決
    應予維持。
四、另扣案之疑似ＦＭ2之藥丸12顆，因本件被告之尿液檢驗結
    果，僅含有安非他命、甲基安非他命之成分，並未含有其他
    第二級毒品成分，無從認定該扣案物與本案有關，且無證據
    證明該藥丸確係屬第二級毒品，爰不於本案中另行宣告沒收
    ，附此敘明。
五、退併部分：
（一）又臺灣台中地方法院檢察署95年度毒偵字第4937號移送併
      案審理意旨略以：被告自民國95年7月初起至95年8月29日
      中午之期間內，在臺中市○區○○○街2樓之9之住處，多
      次將第一級毒品海洛因加水分解稀釋後以注射針筒注射靜
      脈血管之方式，施用施用第一級毒品海洛因數次；復於上
      開同一期間內，在上開同一地點，多次將第二級毒品安非
      他命以玻璃球吸食器燒烤產生煙霧，以口鼻吞吐煙霧之方
      式施用第二級毒品安非他命數次，嗣於95年8月29日經警
      以有相當之理由採集其尿液送驗，均檢出第一級毒品海洛
      因、第二級毒品安非他命之人體代謝物陽性反應。因施用
      毒品本身即具有成癮性，且施用行為本身即有反覆之性質
      ，故被告多次密集施用第一級毒品海洛因及第二級毒品安
      非他命之犯行，在法律評價上應屬於包括一罪之集合犯，
      為實質上一罪。是同一被告所涉施用第一級毒品海洛因及
      第二級毒品安非他命之犯行，應為起訴效力所及，應移送
      本院併案審理等語。
（二）惟查：修正前刑法第56條連續犯之規定，已自95年7月1日
      起廢除。本案被告在95年7月1日之後又施用第一級毒品海
      洛因及第二級毒品安非他命之犯行，既在原刑法第56條連
      續犯之規定被廢除之後，又非本案檢察官起訴書所起訴之
      犯罪事實，自非本案起訴效力所及，本院尚屬無從併予審
      理。至於檢察官移送併辦意旨雖指述上開移送併案部分，
      與被告經本院判決認定之施用第一級毒品海洛因及第二級
      毒品安非他命之犯行，係屬「集合犯」。惟學理上所謂之
      「集合犯」，係指刑事法若干犯罪態樣，本質上具有反覆
      、延續實行之特徵，依社會通念於客觀上亦認為符合一個
      反覆、延續性之行為觀念，故立法時乃特別歸類，並將之
      定為犯罪構成要件之行為要素，而於刑法評價認應僅成立
      一罪之犯罪（如經營、從事業務等等行為概念）而言。檢
      察官以被告未戒除毒癮，即認上開移送本院併案審理部分
      ，與被告經本院判決認定之上開施用第一級毒品海洛因及
      第二級毒品安非他命之犯行，係屬「集合犯」之實質上一
      罪，此項法律上之見解為本院所不採認。上開移送本院併
      辦之該部分，應退回由檢察官另為適當之處分，併此敘明
      。
據上論斷，應依刑事訴訟法第368條，判決如主文。
本案經檢察官乙○○到庭執行職務。
中    華    民    國    95    年    12    月    28    日
            刑事第十一庭  審判長法  官  陳  朱  貴
                                法  官  郭  同  奇
                                法  官  何  志  通
上列正本證明與原本無異。
施用第一級毒品部分得上訴。
施用第二級毒品部分不得上訴。
如不服本判決應於收受送達後十日內向本院提出上訴書狀，其未
敘述上訴之理由者並得於提起上訴後十日內向本院補提理由書（
均須按他造當事人之人數附繕本）。
                              書記官  林  桂  鳳
中    華    民    國    95    年    12    月    29    日


司法院資訊處製作；財團法人民間司法改革基金會備份。
